臺灣士林地方法院民事判決　九十一年度訴字第一五四號
　　原　　　告　乙○○
　　送達代收人　甲○○
　　被　　　告　李康利
右當事人間清償借款事件，本院判決如左：
    主    　文
被告應給付原告新臺幣壹拾肆萬伍仟元，及自民國九十一年七月六日起至清償日止按
年息百分之五計算之利息。
原告其餘之訴駁回。
訴訟費用由被告負擔十五分之一，餘由原告負擔。
本判決第一項於原告以新臺幣肆萬捌仟元為被告供擔保後，得假執行。
原告其餘假執行之聲請駁回。
    事      實
甲、原告方面：
（一）聲明：
  １、被告應給付原告新臺幣（下同）二百萬元，及自民國（下同）九十一年七月六
      日起至清償日止，按年息百分之五計算之利息。
  ２、願供擔保請准宣告假執行。
（二）陳述：
  １、被告與原告係舊識，被告先後於八十五年一月十五日、五月二十四日及十二月
      三十日向原告借得八十萬元、一百二十萬元及十四萬五千元，合計借得二百十
      四萬五千元，並言明於八十六年八月三日、十二月三十日償還十四萬五千元、
      二百萬元，且簽立收據乙紙、支票二張作為憑證，惟屆期並未清償，屢經催討
      ，均置之不理。
  ２、被告於八十五年一月十五日交付原告面額八十萬元之支票，原告同時至郵局提
      款八十萬元現金交予被告，兩造並無約定利息。
  ３、被告於八十五年五月二十四日託原告之女兒將面額一百二十萬元之支票交予原
      告，原告當晚將領得之會款一百二十萬元借予被告，兩造並無約定利息。
（三）證據：
　　　提出借據乙紙、存摺影本乙份及支票二紙為證，並聲請訊問證人劉琬琪。
乙、被告方面：
　　被告未於言詞辯論期日到場，亦未提出任何書狀作何聲明或陳述。
丙、本院依職權向華僑商業銀行松山分行函查朋陽實業有限公司領用票號ＡＡ000
    0000、ＡＡ0000000空白支票之時間。
    理      由
甲、程序方面：
　　被告受合法通知無正當理由，未於言詞辯論期日到場，核無民事訴訟法第三百八
　　十六條所列各款情形，爰依原告之聲請，由其一造辯論而為判決。
乙、實體方面：
一、按消費借貸契約，因金錢或其他代替物之交付而生效力，民法第四百七十五條定
    有明文。又金錢借貸契約，屬要物契約，應由貸與人就交付金錢之事實，負舉證
    之責。
二、原告主張被告於八十五年十二月三十日向原告借得十四萬五千元之事實，業據提
    出與其所述相符之借據乙紙為證，且該借據明載被告借「得」十四萬五千元無訛
    ，而兩造確有金錢往來之事實，亦據證人劉琬琪證述無訛，自堪信為真正。
三、原告另主張被告分別於八十五年一月十五日、八十五年五月二十四日向原告借得
    八十萬元、一百二十萬元之事實，固據其提出支票兩紙、存摺影本乙紙並舉劉琬
    琪之證詞為證，惟查：
  （一）、被告並未居住於戶籍地台北市○○街七十一號四樓，有台北市政府警察局
          內湖分局九十一年五月九日北市警內分刑字第９１６１５１０６００號函
          在卷可按。是被告應為送達之處所不明，本院乃依原告之聲請對被告為公
          示送達。故被告對於原告主張之事實，雖未於言詞辯論期日到場爭執，亦
          不能視同自認，合先敘明。
  （二）、原告固執有訴外人朋陽實業有限公司（負責人為原告）簽發之票號ＡＡ0
          000000、ＡＡ0000000，發票日同為八十六年十二月三十日
          ，面額一百二十萬元、八十萬元之支票。惟支票乃無因證券，支票之簽發
          、授受或轉讓，並不足以證明其原因事實。況原告係執有訴外人之支票，
          自更不足以證明兩造借貸關係之成立。
  （三）、證人即原告女兒劉琬琪雖到庭證稱：「被告是我母親非常要好的朋友。在
          八十四年年底至八十五年間出入我家很頻繁，我聽我媽說她向我媽借了兩
          百多萬來做生意，我確定的金額有兩百萬。因為在八十四年年底時，被告
          曾經在某日晚間七、八點的時候來過我家，剛好我媽有事出去，被告給我
          一張一百二十萬元的支票叫我拿給我媽，我媽回來後我就轉交給我媽，之
          後隔了一個多月後，我可以確定大概於過舊曆年前，當時我國三，在模擬
          考第一天的下午我就回家了，大概在下午一點左右，被告來找我媽談事情
          ，我沒有很注意她們的談話，但大概是來向我媽借錢，之後我媽就帶被告
          到對面的郵局去提款，因為我媽有帶一個小孩正在睡午覺，我媽就叫我照
          顧一下小孩，後來我去找我媽，當時我媽就不能去領款，所以就叫我陪被
          告去領錢，於是就自郵局提領八十萬並用牛皮紙袋裝，領完錢後被告就將
          八十萬取走。」等語。惟查：１、原告自陳分別於八十五年一月十五日、
          八十五年五月二十四日出借被告一百二十萬元、八十萬元，被告並於同日
          交付發票日均為八十六年十二月三十日之支票。則其借期既長達二年、一
          年七月，原告竟稱被告要一次清償，兩造未約定利息云云，實違常情。２
          、證人上揭有關受託於八十四年底取得一百二十萬元支票之證言與原告自
          陳被告係於八十五年五月二十四日向其借款一百二十萬元，當日交付一百
          二十萬元支票乙節不符。又證人僅係聽聞原告對其稱被告向原告借二百多
          萬元做生意云云，並未親見或親聞被告向原告借款二百多萬元，所述顯係
          傳聞之詞，不能採信。且證人稱被告於交付票號ＡＡ0000000面額
          一百二十萬之支票時，並未告知支票要作何用等語，自不能認被告確係為
          借貸關係交付上開支票予原告。又縱認被告係為借貸關係交付支票予原告
          無訛，原告仍須證明已將借款交付被告。３、證人證稱係於八十五年過舊
          曆年前某日下午原告叫證人照顧一下正在睡午覺之小孩，就帶被告到對面
          的郵局去提款，後來證人去找原告，原告就叫證人陪被告自郵局提領八十
          萬元用牛皮紙袋裝後交給被告等情，核與原告所述其在郵局填好提款單，
          等待取款時，證人來找其，其就先走並叫證人留在現場，被告將錢拿走等
          情雖大致相符。且原告之內湖六支郵局郵政存簿儲金儲金簿影本亦確有於
          八十五年一月十五日提款八十萬元之交易紀錄。然查，本院詢之被告為何
          不等待提款後再回去？被告答以：因為顧慮到所帶小孩的安全云云。惟證
          人當時已經國中三年級顯有看顧小孩之能力，其原在家中替被告看顧小孩
          ，竟不待被告提款完畢即獨留小孩在家中，自行到郵局找被告回家看顧小
          孩，證人所述實與常理有違。又質之被告為何借款八十萬元未寫借據？被
          告答以：因為被告有開票云云。惟票號ＡＡ0000000，面額八十萬
          元之支票，其空白支票之領用時間為八十五年六月四日，有華僑商業銀行
          松山分行九十一年七月二十三日（９１）僑銀松字第一０二號函在卷可憑
          。原告焉有可能於八十五年六日四日前即取得該支票，原告稱係於八十五
          年一月十五日取得該支票，顯屬虛偽。是原告取得上開票號ＡＡ0000
          000之支票之原因，應與原告於八十五年一月十五日提領現金八十萬元
          無關。
　　綜上所述，原告所舉右揭證據，均不足以證明其已交付借款一百二十萬元、八十
　　萬元予原告。惟原告未能再舉證以實其說，其未盡舉證責任，自應受敗訴判決。
四、從而，原告訴請被告給付十四萬五千元，及自九十一年七月六日（按：公示送達
    通知最後登載新聞紙之日（九十一年六月十五日）起，經二十日，為九十一年七
    月四日）起至清償日止，按年息百分之五計算之利息。為有理由，應予准許。逾
    此部分之請求，為無理由，應予駁回。
五、本判決原告勝訴部分，原告陳明願供擔保，聲請宣告假執行，就其勝訴部分核無
    不合，爰酌定相當之擔保金額准許之。至原告敗訴部分，其假執行之聲請，已失
    所附麗，應併予駁回。
據上論結，原告之訴一部為有理由，一部為無理由，依民事訴訟法第七十九條但書、
第三百九十條第二項，判決如主文。
中　　　華　　　民　　　國　　九十一　　年　　　八　　　月　　　十六　　日
                                    臺灣士林地方法院民事第二庭
~B法　　　官　楊智勝
右為正本係照原本作成。
如對本判決上訴須於判決送達後廿日內向本院提出上訴狀。
中　　　華　　　民　　　國　　九十一　　年　　　八　　　月　　　十九 　 日
~B法院書記官　陳香君
